【裁判字號】    99,交訴,84
【裁判日期】    991111
【裁判案由】    公共危險等
【裁判全文】
臺灣屏東地方法院刑事判決              99年度交訴字第84號
公  訴  人  臺灣屏東地方法院檢察署檢察官
被      告  丙○○
上列被告因公共危險等案件，經檢察官提起公訴（99年度偵字第
6848號），本院判決如下：
    主  文
丙○○犯不能安全駕駛動力交通工具罪，處有期徒刑肆月；又犯
肇事致人傷害逃逸罪，處有期徒刑捌月。應執行有期徒刑拾月。
    事  實
一、丙○○明知服用酒類足以造成不能安全駕駛動力交通工具之
    危險，竟於民國99年5 月22日23時許起至同日23時50分許止
    ，在設於屏東縣九如鄉○里路之某麵攤，與友人飲用高粱酒
    等酒類，雖其飲酒後視覺及行為反應能力降低，已不能安全
    駕駛動力交通工具，仍貿然於飲酒後即同日24時許，騎乘車
    牌號碼J2D-316 號重型機車，自該麵攤出發，欲返回其位於
    屏東縣九如鄉○○村○○路30之2 號之住處，隨後即沿屏東
    縣九如鄉○里路由東向西往大坵村方向行駛，於翌日即同年
    月23日凌晨0 時12分許，行經該路段與光復街交岔路口時，
    適有甲○○騎乘車牌號碼708-EAZ 號重型機車，沿光復街由
    南往北方向行駛至該處，丙○○因酒醉而騎乘上開重型機車
    不慎與甲○○騎乘之上開重型機車發生擦撞而肇事，丙○○
    與甲○○均人車倒地，甲○○因而受有左肩、右手掌擦傷等
    傷害（過失傷害部分，未據告訴），丙○○自身則受有頭部
    、臉部及手腳擦傷等傷害。丙○○駕駛動力交通工具肇事，
    致甲○○受有前揭傷害後，自覺其所為涉有酒醉駕駛肇事，
    恐為警查獲而負擔刑責，竟僅對甲○○表示會私下和解等語
    ，而未採取救護行為或報警處理，即基於肇事逃逸之犯意，
    逕自騎乘機車離開現場。嗣於同年5 月23日凌晨1 時25分許
    ，因甲○○前往財團法人屏東基督教醫院急診室急診時，發
    現丙○○亦在該處急診，遂向警方指認，且丙○○經該醫院
    對其進行抽血檢驗結果，血液中酒精濃度高達228.9mg/dl（
    相當於吐氣中酒精濃度達每公升1.1445毫克），始查獲上情
    。
二、案經屏東縣政府警察局里港分局移送臺灣屏東地方法院檢察
    署檢察官偵查起訴。
理  由
壹、證據能力部分：
    本判決所引用之證據資料（詳後引證據），其中傳聞證據部
    分，縱無刑事訴訟法第159 條之1 至第159 條之4 或其他規
    定之傳聞證據例外情形，亦因被告、檢察官均同意可供證據
    使用，依刑事訴訟法第159 條之5 第1 項之規定，本院審酌
    該證據作成之情況，認為適當，應得為證據。
貳、實體方面：
一、訊據被告固坦承於上揭時、地，飲用酒類後，因酒醉已達不
    能安全駕駛動力交通工具之程度，仍駕駛前開機車在道路上
    行駛，以致肇事之犯罪事實，惟矢口否認有被訴肇事逃逸之
    犯行，辯稱：當天肇事後，是甲○○叫伊起來的，伊有告訴
    甲○○，伊要先去看醫生，且伊住在大坵村那裏，甲○○有
    同意伊離開，不然，伊不會離開云云。
二、經查：
  (一)酒醉駕車部分：
    被告對於上揭酒醉駕車之犯行，已坦承不諱，業如前述，核
    與證人即與被告發生擦撞之前揭重型機車駕駛人即被害人甲
    ○○於警詢、偵查及本院審理時之證述情節相符，並有財團
    法人屏東基督教醫院檢驗報告、道路交通事故現場圖、車籍
    查詢－基本資料詳細畫面各1 份、車輛、車禍現場暨被告受
    傷就醫照片20幀附卷可稽，事證明確，被告此部分犯行，洵
    堪認定
  (二)肇事逃逸部分：
  1.被告所有之前揭重型機車與被害人甲○○所騎重型機車於上
    揭時、地發生擦撞之事實，除為被告於警詢、偵查中及本院
    審理時所是認外（見警卷第4 頁、偵查卷第6 頁、本院卷第
    24頁），並經證人甲○○於警詢、偵查中及本院審理時分別
    證述明確（見警卷第7 、8 頁、偵查卷第6 頁、本院卷第21
    頁背面），且有上開道路交通事故現場圖、車輛暨車禍現場
    照片在卷可稽，自堪以認定；而甲○○確因本件車禍，致受
    有前揭傷害之事實，亦為被告所不爭執（見本院卷第24頁）
    ，並有財團法人屏東基督教醫院所出具之診斷證明書1 份附
    卷為佐（見警卷第13頁背面），則衡以甲○○當時所受上開
    傷勢中，其中右手掌擦傷之位置應屬明顯可辨，參以被告於
    警詢已明確表示當時有告訴甲○○會負起責任，並加以賠償
    等語（見警卷第5 頁），嗣被告與甲○○也確於同年月28日
    ，在屏東縣里港鄉調解委員會達成調解，被告同意賠償甲○
    ○之醫療費用新臺幣（下同）25 ,000 元，且已付清，此除
    經證人甲○○於本院審理時證述明確外（見本院卷第22頁）
    ，復有屏東縣里港鄉調解委員調解筆錄1 份在卷足佐（見警
    卷第22頁），可見被告當時對於其駕駛動力交通工具肇事，
    致甲○○受傷乙節，自係有所認識，否則當不會於肇事後旋
    即向甲○○為上開表示，且於事隔5 日後即與甲○○達成調
    解，並同意為上開賠償甚明。
  2.被告固否認有肇事逃逸之犯行，並以上揭情詞置辯。惟被告
    駕駛動力交通工具肇事後，因自覺其所為涉有酒醉駕駛肇事
    ，恐為警查獲而負擔刑責，竟僅對被害人甲○○表示會私下
    和解等語，並未等待救護車或警察到場，亦未將自己之個人
    資料或聯絡方式留給被害人甲○○，即自行騎乘機車離開現
    場，嗣於同年5 月23日凌晨1 時25分許，因甲○○前往財團
    法人屏東基督教醫院急診室急診時，發現被告亦在該處急診
    ，遂向警方指認等情，業據證人甲○○於警詢及偵查中證述
    綦詳（見警卷第7 、9 頁、偵查卷第6 頁），核與證人即事
    後到場處理本件車禍之員警乙○○於本院審理時所證：「（
    問：被害人有無告訴你車禍發生經過？）他說對方發生車禍
    後騎車跑掉，但他有記下對方車牌號碼；（問：被害人是說
    對方騎機車跑掉？）是；（問：被害人是否當場給你對方車
    牌號碼？）是；（問：被害人有無告訴你，對方是經過他的
    同意離開？）沒有。他只說，他只記下對方的車牌號碼；（
    問：被告的車有無停放在車禍現場旁邊？）我們現場照相後
    ，由被害人說對方逃逸方向，有找到加害人的機車，是放在
    一間廟旁邊；（問：那間廟離車禍現場多遠？）約二、三百
    公尺；（問：之後如何找到被告？）我們車禍處理小組，現
    場處理完畢，就到醫院看被害人，要對被害人酒測時，被害
    人當場就認出撞他的人就在急診室，認出後，我們就根據車
    牌號碼找尋車主」等語（見本院第23頁及背面）係屬相符，
    是依上開2 位證人所證，被告當時確係明知被害人因本件道
    路交通事故受傷，但未採取任何積極救護措施，更未待救護
    車或警方到場，即因擔心害怕事後可能負擔之刑事責任，逕
    自離開現場，而未留下任何資料予被害人，由之足徵被告確
    有肇事逃逸之犯意及行為甚明。況且，被告於肇事後亦受有
    上揭傷害，除據其陳明在卷外（見警卷第6 頁），並有上揭
    被告受傷就醫照片附卷可證（見警卷第27、28頁），可見被
    告當時亦有送醫治療之必要，則衡諸常情，當時被告既與被
    害人發生車禍，且均受有前揭傷勢，救護車必會迅速到達現
    場而將2 人送醫救治，當不致於需要被告自行前往就醫，故
    依被告上開不待救護車到達後，再將其送醫之舉措，益可徵
    其確有肇事逃逸之主觀犯意與客觀行為無疑。
  3.至證人甲○○於本院審理時固翻異前詞，改為證稱：被告的
    車子當時係停在旁邊，且被告並非騎機車離開，是被救護車
    送走，並有同意被告離開云云（見本院卷20頁背面、21頁及
    背面）。惟證人甲○○於警詢及偵查中係分別以被害人及證
    人身分接受詢問及訊問乙節，此有調查筆錄（見警卷第8 頁
    ）及訊問筆錄附卷可參（見偵查卷第6 頁），並非以被告之
    身分接受詢問及訊問，衡情其前於警詢、偵查中應均係出於
    自由意志而明確供稱或證稱被告肇事逃逸之犯罪事實，則其
    於本院審理時始改口為被告有利之證詞，自有事後偏袒迴護
    被告之嫌，是否可信，已不無疑問；再者，證人甲○○於本
    院審理時，經檢察官提示上開警局之調查筆錄及偵查中之訊
    問筆錄，詰問其於本院審理時所證，何以與警詢及偵查中不
    同時，甲○○均係呈現不語之狀態，此有本院審判筆錄在卷
    可稽（見本院卷第21頁及背面），則證人甲○○是否因無法
    自圓其說，始有上開情狀發生，確非無疑。況且，被告與甲
    ○○已於同年5 月28日達成調解，被告於當時係同意賠償甲
    ○○25,000元，並已付清，業如前述，則甲○○其後既已獲
    得賠償，對於被告當時所為，就人情事理加以研判，係較有
    可能為有利於被告之證述，而較無故為不利被告證述之可能
    ，乃證人甲○○於99年8 月11日，於偵查中接受檢察官訊問
    時，仍明確證稱被告當時並未留下任何資料，即自行騎乘機
    車離開等語以觀（見偵查卷第6 頁），堪認其於本院審理時
    所證無非係事後臨訟杜撰而為迴護被告之詞，要屬無稽；故
    甲○○於本院審理時所證乙節，尚難採為對被告有利之認定
    。職是，被告否認有肇事逃逸之犯行，應係事後卸責之詞，
    委無足取。
  (四)綜上所述，被告肇事逃逸罪之犯行事證明確，亦堪認定。
三、核被告所為，係犯刑法第185 條之3 之服用酒類，不能安全
    駕駛動力交通工具而駕駛罪、同法第185 條之4 之肇事逃逸
    罪。被告所犯上開服用酒類致不能安全駕駛動力交通工具而
    駕駛及肇事逃逸之2 罪間，犯意各別，構成要件互異，應予
    分論併罰。本院審酌被告飲酒後顯已不能安全駕車，竟無視
    往來人車之安全，仍執意騎乘重型機車往來公路，終至發生
    前揭車禍，並使被害人受有前揭傷害，嗣被告於肇事後，僅
    因擔心酒駕犯行為警查獲，即迅即逃逸，意圖逃避刑責，違
    背駕車肇事後應對於被害人即時救護之法義務及道德感情，
    此等作為更屬可議，且其犯後，仍飾詞否認肇事逃逸犯行，
    顯無悔意，理應嚴懲，惟考量其並無任何前科紀錄，有臺灣
    高等法院被告全國前案紀錄表1 份在卷可按，素行尚非不良
    ，且其酒醉騎乘機車及肇事逃逸固有不該，但被害人所受傷
    勢尚非至鉅，另其已賠償被害人所受損害，兼衡其智識程度
    等一切情狀，分別量處如主文所示之刑，並定其應執行刑如
    主文所示。
據上論斷，應依刑事訴訟法第第299 條第1 項前段，刑法第185
條之3 、第185 條之4 、第51條第5 款，刑法施行法第1 條之1
，判決如主文。
本案經檢察官鍾佩真到庭執行職務。
中    華    民    國    99    年    11    月    11    日
                  刑事第二庭  審判長法  官  徐美麗
                                    法  官  薛侑倫
                                    法  官  楊宗翰
以上正本證明與原本無異。
如不服本判決應於收受送達後10日內向本院提出上訴書狀，並應
敘述具體理由；如未敘述上訴理由者，應於上訴期間屆滿後20日
內向本院補提理由書（均須按他造當事人之人數附繕本）「切勿
逕送上級法院」。
中    華    民    國    99    年    11    月    11    日
                                    書記官  鍾小屏
附錄本案論罪科刑法條全文：
刑法第185條之3
服用毒品、麻醉藥品、酒類或其他相類之物，不能安全駕駛動力
交通工具而駕駛者，處1 年以下有期徒刑、拘役或科或併科15萬
元以下罰金。
刑法第185 條之4
駕駛動力交通工具肇事，致人死傷而逃逸者，處6 月以上5 年以
下有期徒刑。

司法院資訊處製作；財團法人民間司法改革基金會備份。
